【裁判字號】    95,財管,99
【裁判日期】    951124
【裁判案由】    選任遺產管理人
【裁判全文】
臺灣臺南地方法院民事裁定              95年度財管字第99號
聲  請  人  內政部營建署
法定代理人  乙○○
代  理  人  甲○○
上列聲請人聲請為被繼承人丙○○選任遺產管理人事件，本院裁
定如下：
    主      文
選任財政部國有財產局台灣南區辦事處台南分處為被繼承人丙○
○之遺產管理人。
聲請程序費用由被繼承人丙○○之遺產負擔。
    理      由
一、按繼承人均拋棄其繼承權者，準用關於無人承認繼承之規定
    ，民法第1176條第6項定有明文。又繼承開始時，繼承人之
    有無不明，而不能依民法第1177條選定遺產管理人時，得由
    利害關係人聲請法院選任之。民法第1178條第2項亦定有明
    文。是揆諸前揭規定意旨，於繼承人皆拋棄其繼承權，無人
    繼承時，亦應許利害關係人聲請法院選任遺產管理人，俾為
    遺產之處置。
二、本件聲請意旨略以：緣聲請人為被繼承人丙○○之債權人，
    被繼承人丙○○於民國91年2月16日死亡，其法定繼承人均
    已拋棄繼承，為管理被繼承人遺產即台南縣麻豆鎮○○段
    1122及1122之1地號與470建號之房地（門牌為：麻豆鎮○○
    路56之11號6樓），爰依法聲請選定許陳麗美（丙○○之配
    偶）為被繼承人丙○○之遺產管理人等語。
三、經查，聲請人主張之上開事實，業據其提出除戶謄本、戶籍
    謄本、本院函文影本、繼承系統表、本院通知影本為證，復
    經本院依職權調閱本院91年度繼字第215、303、345、346號
    拋棄繼承案卷查核屬實，自堪信聲請人之主張為真實。又被
    繼承人丙○○之繼承人均已聲明拋棄繼承權，且未準用民法
    第1177條規定選定遺產管理人，聲請人既為被繼承人之債權
    人，則其以利害關係人之身分聲請選任被繼承人之遺產管理
    人，核與上開規定並無不合，應予准許。
四、又按公示催告期限屆滿，無繼承人承認繼承時，其遺產於清
    償債權，並交付遺贈物後，如有剩餘，歸屬國庫；又按非公
    用國有財產以財政部國有財產局為管理機關，民法第1185條
    、國有財產法第12條分別定有明文。查被繼承人丙○○之繼
    承人皆已拋棄繼承權，且未準用民法第1177條之規定選定遺
    產管理人，足徵渠等對被繼承人遺產之處置已漠不關心；聲
    請人雖聲請指定被繼承人之配偶許陳麗美為被繼承人丙○○
    之遺產管理人，惟本院審酌聲請人與被繼承人丙○○間之債
    權債務關係，與被繼承人之配偶許陳麗美已無任何直接關聯
    性存在，經本院發函通知許陳麗美，其亦無擔任遺產管理人
    之意願，是不宜選任許陳麗美為被繼承人丙○○之遺產管理
    人。而被繼承人丙○○之遺產，倘無人承認繼承時，將於清
    償債權，交付遺贈物後，歸屬國庫，為使被繼承人丙○○遺
    產之處置順利進行，是本院認選任財政部國有財產局台灣南
    區辦事處台南分處為被繼承人丙○○之遺產管理人為適當。
五、依非訟事件法第157條，裁定如主文。
中    華    民    國    95    年    11    月    24    日
                        家事法庭法  官  林育幟
以上正本證明與原本無異
如對本裁定抗告須於裁定送達後十日內向本院提出抗告狀
中    華    民    國    95    年    11    月    24    日
                                書記官  黃坤義


司法院資訊處製作；財團法人民間司法改革基金會備份。
